【裁判字號】    90,重訴,8
【裁判日期】    901031
【裁判案由】    殺人等
【裁判全文】
臺灣高雄地方法院刑事判決                              九十年度重訴字第八號
    公  訴  人  臺灣高雄地方法院檢察署檢察官
    被      告  辛○○
    選任辯護人  周村來律師
                周元培律師
    被      告  丁○○
    選任辯護人  許清連律師
                林鴻駿律師
右列被告等因殺人等案件，經檢察官提起公訴（八十九年度偵字第二八五八五號），
甲○判決如左：
    主  文
辛○○共同殺人，處死刑，褫奪公權終身。
丁○○共同殺人，處無期徒刑，褫奪公權終身。
鐵鎚壹把、手套貳雙、麻繩壹條、已固化水泥壹包，均沒收。
    事  實
一、辛○○先與友人共同經營不鏽鋼工廠不善而積欠債務需款還債，另從事直銷業務
    ，丁○○與詹銘智均為辛○○直銷下線，辛○○於民國八十九年十一月底、十二
    月初，向丁○○提議以詹銘智為行兇對象，二人多次在高雄市○○區○○街阿不
    拉茶坊，共同謀議計劃向詹銘智佯稱有人欲購買其直銷經營權，誘騙詹銘智外出
    ，又因詹銘智認識辛○○及丁○○，恐行兇後東窗事發遭警方據報循線追緝到案
    ，為脫免罪責，計畫先予殺害詹銘智，再向其不知情之家屬要求贖款，為順利取
    贖，策畫向詹銘智騙取郵局提款卡及密碼，屆時要求詹銘智家屬匯入贖款新台幣
    （下同）二百萬，以利彼等持詹銘智之提款卡提領金錢。計劃既定，辛○○、丁○○逐步進行計劃，適詹銘智於八十九年十二月十三日下午七時三十分許，前往
    高雄市前鎮區○○○○路咖啡店，向辛○○取回前交付之身分證及存摺等資料，
    辛○○趁機向詹銘智表示有人欲以十三萬元購買其直銷經營權，但因尚未完全過
    戶，業績獎金仍匯入詹銘智帳戶，故需詹銘智提供其身分證及密碼以供購買者提
    領業績獎金，辛○○為取信於詹銘智，表示願交付其自己郵局提款卡及密碼予詹
    銘智，以換取詹銘智之郵局提款卡及密碼，詹銘智果然不疑有他，而與辛○○相
    約於翌日下午七時三十分許，在高雄市前鎮區金銀島購物中心見面，再一起前去
    找買主。辛○○、丁○○見詹銘智已步入設計之陷阱，乃於八十九年十二月十三
    日下午七時四十分至四十五分許，由丁○○駕駛其所有車牌號碼ＹＭ─九九六七
    號自小客車附載辛○○一起尋覓妥適之行兇及棄屍地點，尋覓多處後，終覓妥高
    雄縣燕巢鄉○○村○○路邦橋，二人又計劃以鐵鎚殺害詹銘智後，將其屍體與水
    泥包合綁，再丟棄橋下溪水中，使水泥遇水固化，以防屍體浮出水面被人發覺，
    並相約翌日與詹銘智見面前之八十九年十二月十四日下午四時許，再度由丁○○
    駕車載辛○○前往上開覓得地點仔細勘察當地地形及過往人車狀況，並自橋上投
    擲大石頭至橋下探試橋下水深，二人在返回高雄途中，沿路購買殺人行兇工具童
    軍繩一條、手電筒二支、水泥一包、手套三雙，並在金銀島購物中心附近布魯樂
    谷人行道上，辛○○本擬將購得麻繩綁在水泥包，但因發現丁○○車上另有一條
    較粗麻繩，乃將該條車上找到麻繩綁在水泥包上，俾便於殺害詹銘智後，將屍體
    綁在水泥上，一起丟棄橋下，二人隨後又在附近五金店購買鐵鎚一把，再依約定
    時間於同日下午七時三十分許至金銀島購物中心與不知情之詹銘智會面，詹銘智
上車後，二人按照原定計劃實施殺人步驟，由辛○○與詹銘智交換郵局提款卡及
    密碼後，駕車直駛高雄縣燕巢鄉○○村○○路邦橋，在途上購買礦泉水三瓶，同
    日下午八時三十分許，抵達現場時，辛○○及丁○○佯向詹銘智表示丁○○家中
    房屋整修後廢棄之水泥欲丟至橋下，請詹銘智下車協助丁○○搬運置於後車廂之
    水泥，詹銘智至此仍不疑有詐，詹銘智下車協助丁○○搬動水泥之際，辛○○見
    機不可失，旋即持預藏在座椅下之鐵鎚一把下車，步行至詹銘智身後，趁其不注
    意之際，朝其頭部重擊數下，直至詹銘智不支倒地後，仍繼續猛擊，致令詹銘智
    受有後枕部鈍器傷（距離頭頂七．五公分，於後枕部有一Ｙ字型撕裂傷，約為五
    ｘ二．二公分，創緣不規則，頭皮下有出血現象）、左頂部鈍器傷（距離頭頂四
    ．五公分，於左頂部有一撕裂傷，約為四ｘ一．五公分，創緣不規則，頭皮下有
    出血現象，頭顱骨頂骨呈凹陷性之骨折現象）、右頂部鈍器傷（距離頭頂一．五
    公分，於右頂部有一撕裂傷，約為二ｘ０．六公分，創緣不規則）、左額部鈍器
    傷（距離頭頂七公分，於左額部有一撕裂傷，約為八ｘ五公分，創緣不規則）、
    左頰部鈍器傷（距離頭頂十八分公、距離前中線往左四分分，於左頰部有一撕裂
    傷，約為二．五ｘ一公分，創緣不規則，左下頷骨呈粉碎性骨折現象）、左下頷
    部鈍器傷（距離頭頂二十一公分，距離前中線往左四．五公分，於左下頷部有一
    撕裂傷，約為三ｘ０．七公分，創緣不規則，左下頷骨呈粉碎性骨折及完全骨折
    現象）、鼻樑部鈍器傷（於鼻樑部位有一撕裂傷，約為三ｘ０．五公分，創緣不
    規則，鼻樑下鼻骨有骨折現象）、上嘴唇部鈍器傷（於上嘴唇部有一撕裂傷約一
    ｘ一公分）等傷情，導致頭顱骨折及顱內出血當場死亡。辛○○旋即將行兇之鐵
    鎚丟至橋下，辛○○於殺害詹銘智後，一時心中害怕，而未按預定計畫將詹銘智
    屍體與水泥合綁，逕自將已綁上繩子之水泥推至橋下，但為免詹銘智屍體被人發
    覺，基於遺棄屍體之犯意聯絡，合力將詹銘智之屍體推至橋下溪中，繼而持購得
    之手電筒照明，戴上手套以礦泉水及車上海棉清洗橋面及橋墩附近之血跡後離去
    ，沿途將已使用之手套二雙、沾有血跡之海棉以塑膠袋包裝，丟棄在路旁草叢中
    ，車行至旗楠公路某加油站，辛○○下車洗臉後，恐詹銘智尚未死亡自行自溪中
    爬上岸，乃再與丁○○駕車返回上開地點以手電筒照明橋下查看，見無異狀後始
    放心離去。辛○○與丁○○行兇後，返回高雄市區，行至高雄市大昌加油站時，
    辛○○將未使用之童軍繩一條丟棄，同日下午九時半許，二人抵達阿不拉茶坊商
    談下一步如何向詹銘智家人取贖，並相約翌日即八十九年十二月十五日下午四時
    許，在阿不拉茶坊繼續商討取贖細節，辛○○與丁○○各自返家，辛○○於返家
    途中將未使用之行兇工具美工刀一把及手套一雙丟棄於途中，丁○○於返家途中
    即約於八十九年十二月十四日下午十時許，將詹銘智所有之行動電話一具及將小
    石塊放入詹銘智之手提包內（內有詹銘智存摺一本、金融卡二張、印章一枚、簽
    帳單二張、鑰匙四支、皮夾一個、照片三張），丟棄在高雄市○○○路前鎮河金
    鞏橋下，返家後將手電筒丟棄在住處樓下垃圾筒內。辛○○恐其丟棄以塑膠袋包
    裝之手套二雙及沾有血跡之海棉一塊被人發覺，囑附丁○○於八十九年十二月十
    五日駕車前往尋獲後，放置數顆石頭於塑膠袋內，另行丟棄在高雄縣大社鄉嘉誠
    村桶寮巷南二高涵洞口樹叢內，以免被人查覺。
二、辛○○與丁○○基於意圖為自己不法所有之犯意聯絡，於八十九年十二月十五日
    進行向詹銘智家屬取贖，推由丁○○於八十九年十二月十五日下午六時二十七分
    許，在高雄市○○路體育場附近公共電話亭，撥打詹銘智住處0000000號電話號
    碼，向詹銘智之父庚○○表示詹銘智在彼等手上，詹銘智積欠彼等賭債四百萬元
    ，需先匯款二百萬元至詹銘智帳戶內等語恐嚇之，致令庚○○心生恐懼，旋即向
    警方報案。警方據獲報案，循線追查，鎖定犯罪嫌疑人為辛○○及丁○○，對辛○○及丁○○於八十九年十二月十六日進行約談，辛○○及丁○○依事先勾串之
    內容，均偽稱彼等於八十九年十二月十四日與詹銘智在金銀島購物中心分手後，
    見詹銘智坐上一輛黑色自小客車離去云云，以轉移警方偵辦方向。辛○○及丁○○經警約談後，決意不再進行向詹銘智家屬取贖計劃，但為免詹銘智已遭殺害之
    事實被查悉，推由丁○○於八十九年十二月十八日下午四時五十四分許，在高雄
    市○○路與民生路口公共電話亭，撥打詹銘智友人壬○○之行動電話0000000000
    ，利用壬○○轉告詹銘智家人謂詹銘智與友人前往台中工作，以免警方繼續鎖定
    彼等涉案，並誤導警方偵辦方向。
三、辛○○行兇後恐詹銘智之屍體被人發覺，於八十九年十二月二十日上午五時三十
    分許，獨自一人騎乘機車至棄屍現場查看，當時詹銘智之屍體尚未浮出水面，辛○○自橋上丟擲數顆大石頭至水中探測，未料水面經石塊投入翻攪後，詹銘智之
    屍體竟浮出水面，辛○○當場見狀大吃一驚，迅速騎車離去，惟並未將詹銘智屍
    體已浮現之事實告知丁○○。嗣於八十九年十二月二十一日上午八時四十分許，
    詹銘智之屍體為農民林獻欽發覺，向警方報案，警方在詹銘智身上查獲辛○○郵
    局金融卡（卡號000000000000000）一張。丁○○自知法網難逃，於八十九年十
    二月二十一日下午十一時四十五分許主動到高雄縣警察局乙○○自白其與辛○○
    所為上開犯行，經警方持台灣高雄地方法院檢察署檢察官核發之搜索票，於八十
    九年十二月二十二日零時四十分許拘提辛○○到案，並於同日在丁○○之引導下
    ，在棄屍地點撈獲鐵鎚一支、已固化水泥一包（綁有麻繩一條），及在高雄縣大
    社鄉桶寮巷南二高涵洞口樹叢內找出塑膠袋包裝之手套二雙及沾有血跡海棉一塊
    ，及於八十九年十二月二十九日在高雄市○○○路前鎮河金鞏橋下起出詹銘智攜
    帶之手提包一只（內有詹銘智存摺一本、金融卡二張、印章一枚、簽帳單二張、
    鑰匙四支、皮夾一個、照片三張），但未撈獲詹銘智所有之行動電話一具。
四、案經高雄縣警察局移送台灣高雄地方法院檢察署檢察官偵查起訴。
    理  由
一、訊據被告辛○○矢口否認殺害被害人詹銘智後遺棄屍體及向被害人庚○○恐嚇取
    財之犯行，辯稱：我與詹銘智交情匪淺，明知詹銘智經濟狀況欠佳，殊無策劃殺
    害詹銘智後向其家屬取贖之動機，案發前丁○○佯以其住處裝潢需用水泥，我才
    與丁○○一同去購買水泥，案發當日丁○○又向我及詹銘智騙稱外出招募直銷下
    線，我在車上因飲用丁○○購買之啤酒，不勝酒力而昏睡，後來我嘔吐醒來時，
    發覺詹銘智已遭丁○○殺害趴在橋上，丁○○要求我把詹銘智屍體與水泥合綁丟
    至橋下，為我所拒，乃立即上車，未久聽見落水聲音，丁○○上車後，我因害怕
    而不敢多問，丁○○見其犯行被我知悉，要求我不得透露此事，並應允提供大筆
    金額供我還債以為利誘，否則將殺害我女友，我才於警、偵訊中配合丁○○指示
    之說詞為虛偽自白，但丁○○竟未依約定付款，因此在鈞院審理中將實情供出云
    云。被告丁○○固坦承與被告辛○○共同殺害詹銘智後，遺棄屍體、向其家人恐
    嚇取財之犯行，惟辯稱：辛○○被逼債甚急，策畫本案後，告訴我計劃內容並要
    求我參加，我本不願參與，但他揚言若我不參加，要讓我家人發生意外，我害怕
    家人發生不測，才被迫依辛○○之計畫參與本案等語。
二、經查：
  (一)右開犯罪事實，業據被告辛○○於警訊中供認：「我尚未從事直銷時，於八十八
    年間與友人鄭凱文共同經營不鏽鋼工廠，因經營不善而欠下大筆債務，另我仍積
    欠吳思翰約五萬元ＭＤＩ會員費用」、「因為我在外積欠約七十萬元左右的債務
    」、「由我提議」、「之前我曾目賭丁○○竊取我朋友吳思翰所有行動電話，為
    了利益而不擇手段，所以才約他共同犯下本案，且丁○○本身有自用小客車，且
    他會幫我注意一些細節」、「我與丁○○原本計劃是先將詹銘智殺掉後再向其家
    屬索取贖款，並向其家屬索取贖款二百萬元」、「約案發前二星期左右，在高雄
    市○○區○○街阿不拉茶坊內由我先提議綁架詹銘智，期間我與丁○○在該茶坊
    內談四、五次擄人勒贖計劃，當我向丁○○講好該計劃後，丁○○就同意」、「
    第一個計劃是向詹銘智騙錢，由我與丁○○串通後，向詹銘智表示丁○○在直銷
    公司的盤（意指在直銷公司內個人的經營權）很賺錢，並騙取詹銘智向丁○○購
    得經營權二十五萬元，結果詹銘智拿出三至四萬後就沒錢了」、「我與丁○○二
    人計劃假裝我介紹有人願出面購買詹銘智的直銷的盤，而我不直接與對方接觸，
    所以叫詹銘智攜帶郵局提款卡、中國信託提款卡及存摺，欲作為領錢用，因先前
    第一個計劃已讓詹銘智誤認為他已收購丁○○的盤，但公司規定一個人不能同時
    擁有二經營權，所以需先將一個經營權轉移至我弟弟名下，待詹銘智先將一個經
    營權賣出後，再將另一個轉入，而叫詹銘智攜帶二張提款卡及存摺是為叫家屬將
    贖款二百萬元各自匯入，方便我與丁○○日後較好提款用」、「我知道如果向詹
    銘智告知有人欲收購他的經營權，詹銘智必定會準時赴約，所以我按照計劃騙詹
    銘智將提款卡、存摺帶出」、「在車上丁○○表示要找尋棄屍地點」、「最後丁○○表示有個地方不錯，在旗楠路旁小路往內行駛即看見一座橋，即停下車視察
    該處，認為地點不錯，且少有人經過，另外橋下看起來很深」、「原計劃要在屍
    體上綁上石頭，使其不易浮起，而我建議應用水泥，因為水泥會吸收水份後變得
    較重，比較不易浮起而被發現屍體」、「約（八十九年十二月十四日）下午十六
    時許我二人駕車前往前晚已找好之棄屍地點看有否突發狀況，到達時有模擬下手
    後的情形，並觀有無路人經過，且我隨地拾獲一顆重約十餘公斤大石頭投入水中
    試探深度」、「在五甲路上某文具店內購買一條童軍繩、五金行內購買手電筒一
    支，另在五甲、福德路口某建材行購得某品牌水泥一包」、「丁○○在五甲路購
    得二至三雙橡膠手套」、「我二人將車開往金銀島旁布魯樂谷旁路邊停車場，先
    將預備好水泥綁上繩後，忽然想起鐵鎚尚未購得，於是趕緊前往五金店購買一支
    四磅重鐵鎚後，再趕赴金銀島，當時詹銘智以其行動電話撥我電話問我人到了沒
    ，我回答已到達」、「照原計劃前往金銀島附近某學校對面提款機，在車上我告
    訴詹銘智該張郵局提款卡是我胞弟所有，且將密碼告訴詹銘智，另詹銘智亦將提
    款卡密碼交付給我，到達提款機前，由詹銘智持我的郵局提款卡查詢存款餘額」
    、「在行駛棄屍現場時，我等人曾在半途停車購買三瓶礦泉水」、「到達現場前
    在車上我請詹銘智幫忙李先生（在詹銘智面前我均稱呼丁○○為李先生）將後車
    廂水泥，因整修房子所剩，幫忙丟棄至橋下，詹銘智不疑有他，於是到達現場後
    ，由丁○○與詹銘智下車，走到後車廂，此時我見到後車廂燈亮時，我即持椅子
    下方先前放置的鐵鎚，以右手持著背放於身體後方，我佯稱問丁○○車內手電筒
    放置何處，適時繞至詹銘智身體後方，趁其不意，我持預藏之鐵鎚先敲擊詹銘智
    後腦，此時詹銘智即以三字經幹你娘雞Ｙ等語，我見詹銘智沒有倒下就繼續持鐵
    鎚猛敲擊詹銘智後腦，直至他倒地，此時我手裡的鐵鎚也掉在地上，而詹銘智仍
    一直以穢語不斷的辱罵我，而經丁○○告訴我鐵鎚掉落的位置，我立刻再拾起地
    上鐵鎚猛擊詹銘智」、「此時我隱約聽到骨頭撕裂聲，我隨手將鐵鎚丟棄至水塘
    內，此時我到詹銘智吐血的聲音，而原本想將水泥綁在詹銘智身上，因我嚇得不
    敢綁，立即叫丁○○合力將詹銘智丟下水塘內，但先前水泥我放置橋墩上，因為
    不敢所先將水泥丟進水塘中，接著再準備對詹銘智放血時，我見狀不敢，只好先
    行一人欲將詹銘智抬起時，因腰部疼痛，於是丁○○來由其扶著詹銘智雙肋，我
    抬腳，二人合力將屍體抬至橋中間後，再將屍體丟入水塘中」、「當我二人丟棄
    屍體後，我欲叫丁○○拿手電筒給我，我要照橋下察視水塘內狀況為何，結果我
    看見丁○○正持手電筒及預先購得礦泉水正在清洗地面上的血跡及橋墩，與橋墩
    內側的水管，因該處均沾有血跡」、「直上旗楠公路後，我們看見一加油站，我
    要求下車洗臉，事畢我告訴丁○○表示欲返回棄屍現場察看詹銘智有無自行爬上
    岸，而當我們到達現場，將車開過橋頭，距離現場不到五公尺後，我二人各持一
    支手電筒前往橋中間以手電筒照著橋下時，沒有發覺任何異狀」、「我們即前往
    玉竹街阿不拉茶坊前，我們談論著如朋分贓款，我告訴丁○○說我不敢打恐嚇勒
    贖的電話，因為怕被詹銘智的家人聽出聲音」、「我與丁○○回到玉竹街阿不拉
    茶坊時，我曾在上衣左右口內發現有一把美工刀，及一雙塑膠手套尚未丟棄，於
    是我在返回家中沿途丟棄」、「美工刀原來計劃中要用來放血用的刀械，另手套
    防止留下可疑指紋，但這二件東西都沒有使用」、「丁○○由其撥通後，我站在
    電話亭外，由丁○○與詹銘智父親接聽，談及詹銘智欠我們四百萬元賭債，要求
    先付二百萬元」、「我叫丁○○撥打壬○○行動電話，要求壬○○轉告詹銘智家
    人表示其欲友人前往工作，用意在不使其家人找尋詹銘智過急」、「（問：前幾
    日警方為調查詹銘智失蹤等，據你供稱曾在金銀島前看見一部黑色自小客車，且
    車內坐有三至四人之事，及你供稱與詹銘智分手後，曾借用丁○○所有自小客車
    使用之事等二件事，是否為你與丁○○事先串供？）我二人事前虛編，在使警方
    不對我注意，並欲誤導警方偵辦方向」等語明確（被告辛○○第一次警訊筆錄）
    。而被告丁○○則於警訊中供承：「由辛○○提議，在案發（十四日）之前二至
    三星期，在高雄市舊大統百貨公司後面玉竹街阿不拉茶坊辛○○提這件事」、「
    八十九年十二月十三日下午在阿不拉茶坊，潘告訴我這個計劃明（十四）日要動
    手了，當晚（十三日）晚上十九時三十分：：：約好詹銘智在那裡要見面，他叫
    我一起去」、「在ＢＡＴ網際網路店時，潘向詹銘智說潘的弟弟要向詹銘智買直
    銷的盤，盤價我有聽到他們二人講十三萬元，明日要現金給詹銘智，再騙詹銘智
    說以後獎金的部分，因還未完全過戶給他弟弟，會匯到詹的戶頭，所以需要詹提
    供他的郵局提款卡，起先詹銘智不同意，辛○○就說要以自己的提款卡給詹質押
    ，詹銘智聽後雙方才同意交換郵局提款卡，約定十四日晚上十九時三十分，在高
    雄市前鎮區金銀島購物中心停車場旁見面」、「十三日我們二人與詹銘智分手後
    ，在車上辛○○指使我明（十四）日與詹銘智見面後，要我提議他們二人在交換
    提款前，要先確認餘額」、「他問我有什麼棄屍的好處所」、「沿路一直找，到
    了燕巢鄉深水附近有一條小路，潘叫我開進去看看，進去後看見一條橋，他叫我
    停車下來看地形是否適合，看後潘說這個地方不錯，橋下有水，人殺死後可丟在
    橋下」、「潘說沒關係，綁水泥包就會沈下去，屍體浮不上來」、「回程路上，
    我問潘說要如何殺死詹銘智，潘很簡單，用鐵鎚敲頭部就昏了，就在橋面綁上水
    泥包，再投入橋下河裡就完成了，繼續說明做案時需要用到的工具有鐵鎚、手電
    筒、童軍繩、水泥包，這些都要在明（十四）日跟詹見面前準備好，十四日十六
    時三十分左右，我和潘二人開車從阿不拉茶坊出發，再度去深水看現場一次」、
    「模擬後我們二人去鳳山五甲購買前列行兇工具，在購買當中，我臨時起想到加
    購一項醫療手套，都準備好後，我再開著我所有之ＹＭ─九九六七號自小客車，
    載潘按時前往金銀島赴約，詹銘智也準時赴約，上車後照著之前的計劃，我提議
    他們二人去確認提款卡密碼和餘額」、「確認後他們二人上車，我直接開上南二
    高，從燕巢交流道下來就直接開到現場」、「到了現場之後，在出橋橋頭停車，
    這個時候我騙詹銘智說我車內有一包水泥不用了，要丟到橋下，請詹幫忙抬一下
    ，詹信以為真，就下車開後車蓋，此時詹問我這包水泥要做什麼的，我還來不及
    回答時，潘就乘詹不注意時，起出預藏之鐵鎚，朝詹頭上重擊下去，詹被重擊後
    就應聲倒地，因我不敢看，聽聲音，潘有再重擊詹三至四下左右」、「他接著說
    沒關係，來幫我把屍體抬起來，就這樣簡單丟下去，丟屍體後，我們二人用手電
    筒照後，就用準備好的礦泉水清洗橋面及橋欄上之血跡，到此，我們掉頭開車原
    路回來，走了一段路，潘不放心，叫我回頭再去看一下屍體浮上來，經回頭看完
    後，認為沒有問題再開出來」、「手套丟的地點隔（十五）日我因不放心，有去
    找到後，再用幾塊小石頭一併裝進去丟遠一點，怕人家看到撿去，作為殺害詹銘
    智之證據」、「潘跟詹銘智家屬有熟，怕聲音被認出來，就叫我聲音打電話，我
    們二人就找個公共電話打000 0000號電話，到詹銘智家中，由詹父接聽」、「我
    又說詹銘智現在我們的手上，欠我們四百萬元，叫詹父先匯一半錢進戶頭，詹父
    要求詹銘智接電話，講到這裡我就把電話掛斷，原本還要繼續打勒贖的電話，但
    隔（十六）日警方找到我和潘二人來清查，清查後我們二人離開派出所去潘家」
    、「潘堅持要再打勒贖電話，非拿到錢不可」、「潘說要趕快打，不曉得屍體什
    麼時候會浮上來，潘指使我在回家的路上隨便找個公共電話打，：：：但是我不
    敢再打」、「後來潘想出另一個方法，指使我打電話給壬○○，叫我把聲音的比
    前次粗一點，我就照著打給壬○○」、「在通話當中，我有要壬○○跟詹家人說
    詹要跟我們去台中工作，取贖款之事就到此為止」等語（以上見被告丁○○第一
    次警訊筆錄）、「大約在當晚（十四日）晚上八點三十分左右（行兇）」、「（
    行兇後）約九點多至九點半（回到高雄）」等語（被告丁○○第二次警訊筆錄）
    、「八十九年十二月十四日二十二時左右丟棄（指詹銘智手提包一個內有存摺一
    本、金融卡二張、印章一枚、簽帳單二張、鑰匙四支、皮夾一個、照片三張、碎
    石塊）」、「我與辛○○殺害詹銘智，辛○○告訴我這些東西不能留，我回鳳山
    家中時，經過金鞏橋，發現該地方不錯」等語綦詳（被告丁○○第三次警訊筆錄
    ）。被告辛○○及丁○○於偵訊中仍一致坦承其等於警訊之供述出於自由意志，
    且供承情節均為真實，另被告辛○○於偵訊中具狀及於甲○審理中自承：八十九
    年十二月二十日上午五時三十分許，我騎乘機車至現場，仍不見死者屍體，我自
    橋上丟下大石頭，屍體真的浮出水面，但於同日下午四時許，至高雄醫學院找丁○○時，隱瞞屍體已經浮出水面之事等語（偵查卷第六十頁、甲○九十年七月三
    十日訊問筆錄）。被告丁○○於甲○審理中坦承：因為辛○○在外欠錢，被錢逼
    得很緊，由辛○○策劃本案，原來計劃就是先殺害詹銘智後向其父勒贖，要求家
    屬匯款至詹銘智帳戶，我們再把錢領出來，行兇前我下車購買三雙手套，行兇時
    使用二雙，辛○○下車購買水泥、手電筒、童軍繩，我們二人一起購買鐵鎚後，
    他把鐵鎚放在車子右前座下方，水泥包上的繩子是辛○○綁上，他有說在我車上
    發現有一條比較粗的繩子，行兇當天詹銘智上車後，辛○○與詹銘智先交換郵局
    提款卡，前往現場途中，辛○○下車購買三瓶礦泉水，到現場時我先騙詹銘智下
    車幫我搬水泥，辛○○行兇後，我拿車上的海棉及購買的礦泉水擦拭清洗血跡，
    離開現場時辛○○將沾有血跡的海棉及手套二雙裝在塑膠袋裡丟棄，後來又再折
    回現場查看，但並未再次清洗血跡，當天回到高雄市大昌加油站時，辛○○將未
    使用的童軍繩丟棄，辛○○在車上自詹銘智手提包取出一些物品，之後將該手提
    包交給我丟棄，我將放入一些石磈丟在金鞏橋下，我回家時將手電筒丟在樓下垃
    圾筒內，隔天辛○○又叫我找到該只塑膠袋，我裝入小石頭再丟到樹叢內等語綦
    詳。
  (二)被害人之父庚○○於警訊中陳述：我於八十九年十二月十五日十八時許，在住處
    接獲一通疑似勒贖電話，內容為要找詹銘智父母親，對方稱你兒子詹銘智在我手
    上，你兒子欠我四百萬元，你先匯款二百萬元給我後就掛電話，我立刻到派出所
    報案等語，被害人之兄詹銘仁陳稱：八十九年十二月十四日中午我有與詹銘智以
    電話聯絡，詹銘智說他晚上要去向人家收取十三萬元等語，證人壬○○於警訊中
    陳明：我於八十九年十二月十四日中午打電話給詹銘智，詹銘智說他今天晚上要
    去向朋友拿十三萬元，八十九年十二月十八日下午四時五十五分許，有一男子打
    我的行動電話0000000000，叫我轉告詹銘智家人，表示詹銘智欲與其工作等語（
    證人壬○○第三次警訊筆錄）。又警方依據被告丁○○供承其撥打至被害人詹銘
    智家中及壬○○行動電話之公共電話裝機處所，查出分別在高雄市○○○路舊體
    育館旁電話亭（公話編號0000000）及高雄市○○○路與民生路口學校邊（公話
    編號0000000），其中公話編號0000000於八十九年十二月十五日十八時二十六分
    二十七秒撥打受話號碼為0000000（即被害人詹銘智住處），通話時間為七十二
    秒，公話編號0000000於八十九年十二月十八日十六時五十分五十二秒撥打受話
    號碼為0000000000（即證人壬○○行動電話），通話時間為四十三秒，此有發話
    號碼明細表二份在卷可參。另證人林獻欽於警訊中謂：我於八十九年十二月二十
    一日早上八時四十分許，在高雄縣燕巢鄉○○村○○路邦橋溪中發現被害人浮屍
    等語。而警方於撈獲被害人屍體後，在其身上查獲郵局提款卡（卡號
    000000000000000）一張，另警方於八十九年十二月二十二日在被告丁○○之引
    領下，在棄屍地點撈獲鐵鎚一支、已固化水泥一包（綁有麻繩一條），及在高雄
    縣大社鄉桶寮巷南二高涵洞口樹叢內找出塑膠袋一包內有手套二雙及沾有血跡之
    海棉一塊。被告丁○○於八十九年十二月二十九日帶同警方在高雄市○○○路前
    鎮河金鞏橋下起出被害人手提包一只（內有詹銘智存摺一本、金融卡二張、印章
    一枚、簽帳單二張、鑰匙四支、皮夾一個、照片三張），有照片二十四幀附卷可
    參，及簽帳單影本二紙、鐵鎚一支、手套二雙、童軍麻繩一條、已固化水泥一包
    、辛○○郵局提款卡（卡號000000000000000）一張扣案可資佐證。
  (三)甲○向台灣南區郵政管理局查詢結果，查扣之郵局提款卡卡號000000000000000
    為被告辛○○申領使用，此有該局九十年六月十一日0000000─０一五號
    函卷可證。又警方採集被害人詹銘智屍體之脊椎骨、牙齒、搜集五處血跡、海棉
    、車內腳踏板送請內政部警政署刑事警察局鑑驗結果，脊椎骨經抽取DNA檢測，
    未檢出型別，現場橋墩外側水管採集之血跡及海棉，以O-TOILDINE血跡反應檢測
    法檢測結果，呈弱陽反應，經抽取DNA檢測，未檢出其型別。車內腳踏板以
    O-TOILDINE血跡反應檢測法檢測結果，未現可疑血跡。搜集現場地面血跡一處及
    橋上血跡二處與現場地面另一處血跡經抽取DNA檢測結果，以O-TOILDINE血跡檢
    測鑑驗結果，血跡反應大致相符，此有內政部警政署刑事警察局九十年三月十二
    日九十刑醫字第四二００號鑑驗書一份附卷可參。又甲○囑託法務部調查局對於
    被告二人實施測謊鑑定結果，被告辛○○就未動手殺死被告、被害人詹銘智係被
    告丁○○打死等內容，呈情緒波動反應，研判有說謊；被告丁○○就未動手殺被
    害人詹銘智內容，呈情緒波動反應，研判有說謊，此有法務部調查局鑑定通知書
    陸(三)字第九０一三二九三四號鑑定通知書一份在卷可參。另被害人使用之
    0000000000行動電話雖於八十九年十二月十四日二十一時四十三分二十九秒及同
    日二十一時四十四分十八秒各有約七秒、十五秒之通話紀錄，惟被害人使用之行
    動電話接聽此二通電話之收訊基地台地址設在高雄市新興區○○○路二十號十二
    樓，此有通聯資料附卷可證，然被害人遇害地點係在高雄縣燕巢鄉○○村○○路
    邦橋，足認上開二通電話當非被害人生前所接聽，據此，亦足以證明被害人於八
    十九年十二月十四日二十一時四十三分二十九秒以前已經遇害，核與被告丁○○
    於警訊中供認被害人大約於八十九年十二月十四日晚上八時三十分許死亡，其與
    被告辛○○約九點多至九點半回到高雄等情相符。
  (四)被害人遭被告辛○○重擊後，受有後枕部鈍器傷（距離頭頂七．五公分，於後枕
    部有一Ｙ字型撕裂傷，約為五ｘ二．二公分，創緣不規則，頭皮下有出血現象）
    、左頂部鈍器傷（距離頭頂四．五公分，於左頂部有一撕裂傷，約為四ｘ一．五
    公分，創緣不規則，頭皮下有出血現象，頭顱骨頂骨呈凹陷性之骨折現象）、右
    頂部鈍器傷（距離頭頂一．五公分，於右頂部有一撕裂傷，約為二ｘ０．六公分
    ，創緣不規則）、左額部鈍器傷（距離頭頂七公分，於左額部有一撕裂傷，約為
    八ｘ五公分，創緣不規則）、左頰部鈍器傷（距離頭頂十八分公、距離前中線往
    左四分分，於左頰部有一撕裂傷，約為二．五ｘ一公分，創緣不規則，左下頷骨
    呈粉碎性骨折現象）、左下頷部鈍器傷（距離頭頂二十一公分，距離前中線往左
    四．五公分，於左下頷部有一撕裂傷，約為三ｘ０．七公分，創緣不規則，左下
    頷骨呈粉碎性骨折及完全骨折現象）、鼻樑部鈍器傷（於鼻樑部位有一撕裂傷，
    約為三ｘ０．五公分，創緣不規則，鼻樑下鼻骨有骨折現象）、上嘴唇部鈍器傷
    （於上嘴唇部有一撕裂傷約一ｘ一公分），因頭部鈍器傷導致頭顱骨折及顱內出
    血而死亡等情，業經台灣高雄地方法院檢察署檢察官督同法醫師相驗並解剖被害
    人屍體，並有台灣高雄地方法院檢察署解剖筆錄、八十九年相字第二一０九號解
    剖紀錄報告、法醫室屍體驗斷圖、相驗屍體證明書各一份、解剖屍體照片十六幀
    在卷可資佐證。
  (五)再按刑法上殺人與傷害致人於死之區別，本視加害人有無殺人之犯意為斷，被害
    人所受傷害之程度及部位，固不能據為認定有無殺人犯意之唯一標準，但被害人
    所受傷害之程度、部位，及加害人之下手情形如何，於審究犯意方面，仍不失為
    重要參考，最高法院二十年非字第一０四號判例、八十七年度台上字第四四九四
    號判決可資參考。又按共同正犯之意思聯絡，不限於前有協議，即僅於行為當時
    有共同犯意之聯絡亦屬之，而行為之分擔，亦不以每一階段均經參與為必要。亦
    即共同實施犯罪行為，在合同意思範圍以內，相互利用他人之行為，以達其犯罪
    之目的，原不必每一階段行為均經參與，祇需分擔犯罪行為之一部，即應對於全
    部所發生之結果共同負責。而以自己犯罪之意思而參與，其所參與者雖非犯罪構
    成要件之行為，仍無解於共同正犯之罪責。最高法院六十六年台上字第二五二七
    、六十九年度台上第一九九、七十年台上字第七０四九號判決可參。查扣案之鐵
    鎚為金屬鐵製品，持以打擊人體甚為脆弱之頭部，足以發生死亡之結果，為一般
    人所能預見，本案被告辛○○及丁○○推由被告辛○○持鐵鎚朝被害人之後枕部
    、左頂部、右頂部、左額部、左頰部、左下頷部、鼻樑部、上嘴唇等頭臉部位重
    擊，彼等欲置被害人於死地之犯意，昭然若揭，被告辛○○與丁○○就本案殺人
    犯行，有犯意聯絡及行為分擔，甚為明確。被告二人共同殺害被害人之行為，與
    被害人之死亡結果間，顯具有相當因關係至明。
  (六)再按刑法遺棄屍體罪之成立，須對於屍體有遺棄之行為。本案被害人因頭部鈍器
    傷導致頭顱骨折及顱內出血而死亡後，其屍體始被丟棄至橋下溪中（亦即死後落
    水），而非於尚未死亡之際，遭丟棄至橋下溪中後始死亡（即生前落水），此由
    上開台灣高雄地方法院檢察署解剖紀錄報告中關於被害人胸腔記載「2.氣管經打
    開發現粘膜完整良好3.胸腔內有少量體液，無氣胸現象，肺膜完整」，可知被害
    人於落水後其氣管及胸腔內未因吸入水份，導致氣管留有水量，及導致胸腔內水
    胸之情形，足認被害人遭被告二人丟棄於溪中之際，已無呼吸之生命現象，屬屍
    體至明。
  (七)被告辛○○及其選任辯護所為辯解如下：
    (1)被告辛○○明知被害人經濟狀況欠佳，被害人生前曾向被告丁○○購買經營權
      ，尚有款項未付予被告丁○○，被告辛○○殊不可能以被害人為兇對象，被告
      丁○○曾向被告辛○○提議佯以被害人名義鉅額投保，製造假車禍，再以被告
      丁○○為受益人詐領保險金，但被告辛○○對保險業務甚為明瞭，告知被告丁○○此計不可行，且介紹保險業務員丙○○與被告丁○○商談，以打消被告丁○○此念，被告辛○○恐被害人遭遇不測，曾積極介紹直銷下線給被害人，欲
      使被害人償還被告丁○○欠款云云。惟據被告丁○○於甲○審理中供明：辛○○原先計劃以詐騙保險金方式，由我假冒被害人名義投保，但我們沒有錢可以
      交保險費，所以佯向被害人騙稱我的直銷經營權要賣給他，再由我以被害人名
      義與辛○○邀約之保險業務員丙○○談投保之事，由辛○○事先提供被害人身
      分證資料讓我熟背，並要我詢問丙○○朋友可否為保險受益人，我詢問丙○○
      結果得悉朋友不得為受益人，此計劃因而中斷等語。雖證人吳思翰於甲○審理
      中到庭證述：我在直銷公司擔任辛○○的組長，辛○○是丁○○的組長，被害
      人平日與辛○○及壬○○交情較好，常有往來，被害人在直銷公司與辛○○及
      我閒聊時，曾提及其家境不太好有負債，案發前辛○○有負債，我不知被害人
      與丁○○之間有無金錢借貸，於八十九年十二月之前曾聽辛○○提及被害人要
      賣掉經營權，辛○○找羅仁亨、「阿輝」、「阿文」洽購，但羅仁亨等人因沒
      有錢而未購買等語（甲○九十年三月二十九日、九十年六月二十二日訊問筆錄
      ）；證人蕭新旺於甲○審理中證稱：我在康直銷公司擔任上階層管理人，與
      被害人不熟，但與被告二人認識，案發前，被害人才加入直銷行列不久，是辛○○的下線，丁○○是辛○○另一組下線，我聽辛○○說過被害人家境不是很
      好，而且缺錢用，案發前辛○○因經商有負債，我不知丁○○有無負債，亦不
      知被害人是否有向丁○○借錢，案發前辛○○曾與我討論被害人要賣掉經營權
      ，我建議若被害人賣掉經營權會對辛○○的業績有影響，所以辛○○想找他人
      來買被害人的經營權，但辛○○說沒有找到買主等語（甲○九十年三月二十九
      日訊問筆錄），觀諸上開證人吳思翰及蕭新旺之證詞，足以認定被害人為被告
      辛○○之直銷下線，且被害人曾表示其經濟狀況不佳，在外有負債，被告辛○○於八十九年十二月初以前，曾介紹買主欲購買被害人之直銷經營權等情。惟
      證人吳思翰、蕭新旺及己○○另均證述：被告辛○○因經商不善而有負債，且
      不知丁○○與被害人間有何金錢關係等語，核與被告辛○○、丁○○於警、偵
      訊中供述情節相符。甲○參酌衡諸常情，個人之資力、負債為隱私權之一部，
      通常在他人不解其真正狀況下，對於認識不深之同事，為免資力為他人洞悉，
      應不會全盤托出其真實之經濟狀況，當然於言談間至有可能對其不錯的經濟狀
 況或惡化之經濟有所保留，是以一般人不至於盡信他人自行表示之經濟狀況，
      而係依其實際接觸之各項情形，自行加以判斷他人之經濟狀況，惟此項判斷當
      然不一定與真實情形相符。姑且不論被害人真實經濟狀況及被害人自行向外宣
      示其經濟狀況如何，然被害人為被告辛○○直銷下線，被告辛○○憑藉其個人
      與被害人接觸所得瞭解，主觀認定被害人家中經濟狀況非惡，加以被告辛○○
      在外有欠款而需款甚急，鎖定被害人為行兇之對象，計劃殺人後向其家人取贖
      ，並不悖於經驗法則及論理法則。又證人丙○○於甲○審理中結證：辛○○與
      我連絡稱有客戶要介紹給我，聊天之中，我瞭解辛○○之前有做過保險，之後
      丁○○出面自稱詹銘智欲投保，丁○○對於附加意外險金額部分有意見，要求
      提高到五百萬元，辛○○在一旁幫我解釋內容，我不太記得丁○○有無詢問受
      益人的問題，雙方談了近二小時，辛○○站在我立場幫我談，他應該懂保險，
      幾乎要談成時，丁○○匆匆就離去等語（甲○九十年四月十九日訊問筆錄），
      惟查被告辛○○於甲○審理中自承其從未任職於保險公司，但經常與保險人員
      聊天，會設計保險單等語（同上甲○筆錄），依據證人丙○○上開證言，足認
      被告辛○○向證人丙○○表示其曾從事保險業務一節並不真實，被告辛○○既
      未實際從事保險業務，縱其曾與保險人員接觸而對保險事項有所瞭解，但被告
      辛○○是否知悉被投保人之友人依法不得為受益人等諸多涉及保險法規定之專
      業事項，即有疑問，況被告辛○○如明知被告丁○○計劃以被害人之名義投保
      ，以被告丁○○為受益人領取保險金之計，欲使被告丁○○打消此念，應於介
      紹證人丙○○與被告丁○○洽談之初，儘早趁機詢問受益人之重要事項，俾讓
      被告丁○○瞭解後打消此念，惟被告辛○○非但在一旁幫忙解釋保險契約內容
      ，且時間長達二小時之久，直至保險契約幾乎要談成，於被告丁○○問及受益
      人不得為被保險人友人，始結束會談，被告辛○○此舉顯與常情相違。又被告
      辛○○與被害人有直銷上下線關係，平時被告辛○○以其使用之0000000000 ?
      P被害人使用之0000000000行動電話多有聯絡往來，況且被害人於遇害前最後?
      @通電話係於八十九年十二月十四日十九時二十五分三十二秒撥打給被告潘建?
      吽A此有遠傳電信股份有限公司風險管制中心、泛亞電信股份有限公司函覆被?
     i辛○○使用之0000000000與被害人使用之0000000000行動電話通聯紀錄各一?
      鬫b卷可參，據此，足認被告辛○○因其經濟窘迫，需款還債，而以熟悉之被?
      `人為行兇對象，策劃本案犯行。
    (2)被告丁○○自行購買行兇用之醫療用手套，以免被告辛○○起疑心，被告丁○○告知被告辛○○家中裝潢需用水泥，被告辛○○才利用被告丁○○車內繩子
      以活結方式簡單綑綁在水泥上，以利工人勾吊作業，若被告辛○○確有參與犯
      罪計劃，為防止屍體浮現，必以死結方式為之云云。惟查，被告辛○○係於案
      發當日與被害人見面前，在高雄市金銀島購物中心旁人行道上，將繩子預先綁
      在水泥包上等情，為被告辛○○於甲○審理中所承認（甲○九十年五月十四日
      訊問筆錄）。又被告辛○○及丁○○係計劃以鐵鎚殺害被害人後，將被害人屍
      體與水泥包合綁，再丟棄橋下溪水中，使水泥遇水固化，以防屍體浮出水面被
      人發覺，詳如前述，故被告辛○○在尚未將被害人殺害之際，預先將繩子以活
      結方式繫在水泥包上，以便殺死被害人後，能夠迅速將繩結鬆開，將被害人屍
      體與水泥包合綁丟棄於橋下溪中，始合情理，因此，被告辛○○自不可能在尚
      未將被害人屍體與水泥包合綁之前，即以死結方式綁繩子在水泥包上，被告辛○○及其辯護人此部分辯解，與常情不合，自非可採。另被告丁○○於甲○審
      理中雖供認：辛○○看到醫療器材行，叫我下車去購買三雙手套，行兇時使用
      二雙，另一雙不知何在，我在警訊時以為三雙手套均在丟棄的塑膠袋裡等語（
      甲○九十年六月二十二日訊問筆錄），核與被告辛○○於警訊中供承：行兇後
      ，在返家途中，我在口袋內發現一把美工刀及一雙橡膠手套尚未丟棄，於是沿
      途將之丟掉等語（被告辛○○第一次警訊筆錄），足認除扣案手套二雙外，尚
      有一雙係被告辛○○自行丟棄，則被告辛○○及其辯護人辯稱被告丁○○隱瞞
      行兇之意圖，行購買醫療用手套云云，自非事實，殊無可信。
    (3)案發當日，被告丁○○以招募下線為由，騙被告辛○○邀被害人外出，被告辛○○曾告知被害人一同邀壬○○同往，被害人上車後，被告丁○○購買六瓶啤
      酒供被告辛○○與被害人飲用，但被害人均未飲用，被告辛○○飲用三、四瓶
      ，不勝酒力在車上昏睡，直至因嘔吐醒來下車，發現被害人已趴在橋上，被告
      丁○○告知被害人已死亡，被告丁○○以其為家中獨子央求被告辛○○不得供
      出本案，且願提供大筆金額供被告辛○○還債，及資助女友創業，如被告辛○○不從，將殺害被告辛○○之女友，被告辛○○於警訊中思及不能向警方供出
      實情，及被害人之死狀，因而於警訊時泣不成聲，被告辛○○不知被告丁○○
      已先被警查獲，恐家人及女友遭遇不測，於警訊中始坦承犯案，惟被告辛○○
      於羈押之初在看守所與家人接見時探詢結果，知悉被告丁○○事後未依約定給
      付金錢云云，並以被告辛○○使用之0000000000，在案發之際並無撥打電話之
      通聯紀錄為證。經查：甲○於審理中當庭勘驗被告辛○○及丁○○警訊錄影帶
      及錄音帶結果，被告辛○○及丁○○於警訊時，由警方採取一問一答方式，其
      陳述內容與警訊筆錄之記載相符，被告辛○○於警方訊問之初一直哭泣，警員
      並無刑求逼供之情事等情（甲○九十年六月二十二日訊問筆錄），足證被告辛○○及丁○○警訊中之供述，確係出於其自由意志無訛。證人即被告之女友戊○○雖於甲○審理中到庭證述：我與辛○○是同居之男女朋友，我自八十九年
      六月起就搬至辛○○住處同居，迄今仍住在辛○○家中，今年年初起，我至看
      守所會面時，辛○○曾問到有無人拿錢給我，我問何人要拿錢給我，他只說是
      別人欠他的錢等語（甲○九十年七月三十日訊問筆錄）。惟參酌證人戊○○為
      被告辛○○之同居女友，自被告辛○○羈押起，幾乎天天前去接見會面，足證
      二人關係極為密切，情感形同夫妻，證人戊○○所為證詞，本難期待真實公允
      。甲○向台灣高雄看守所調閱被告辛○○羈押期間接見談話紀錄結果，被告辛○○自八十九年十二月二十六日起至九十年八月三十日止羈押期間，在其家人
      及女友戊○○迭次前往接見時，並未有詢問是否收到金錢之事，此觀諸台灣高
      雄看守所被告接見登記表記載談話紀錄自明，另甲○向台灣高雄看守所調閱被
      告接見談話錄音帶結果，因該所收容人數眾多，接見頻繁，所留存錄音帶以最
      近三個月為限，餘均反覆重新錄用，故被告辛○○最近三個月以前之錄音帶已
      不復留存，僅檢附被告辛○○自九十年四月三十日起至九十年日八月六日止之
      錄音帶十七捲等情，此有台灣高雄看守所九十年八月八日高所坤戒字第九二九
      號、九十年八月三十一日高所坤戒字第一０五二號函各一份在卷可參，故被告
      辛○○在八十九年底及九十年初羈押之初，是否向其女友戊○○詢問有無人交
      付金錢之事，已有疑義。被告辛○○於甲○審理時陳述：丁○○曾以詐騙方式
      向詹銘智借款，案發前一天晚上我與己○○同在阿不拉茶坊，丁○○叫我去向
      詹銘智收錢，我收錢回來後，丁○○開車來阿不拉茶坊門口向我取走向詹銘智
      詐得之款項，己○○可以證明我並未於案發前一晚（即八十九年十二月十三日
      ）與丁○○到現場模擬行兇過程云云（甲○九十年十月十五日審判筆錄），惟
      證人己○○於甲○審理中證述：我不記得八十九年十二月十三日晚上有無與辛○○在一起，但有一天我與辛○○同在阿不拉茶坊時，辛○○暫時出去三十分
      鐘，回來後辛○○說他去向詹銘智拿錢，不久辛○○在店外交錢給丁○○，辛○○說丁○○之奶奶生病需要錢等語（同上甲○筆錄），則依證人己○○之證
      詞，不能證明被告辛○○確於八十九年十二月十三日晚上，與證人己○○一起
      在阿不拉茶坊。再依被告辛○○上開陳述，被告辛○○明知被告丁○○係以詐
      騙方式向被害人騙取金錢，衡情被告辛○○自應對被告丁○○之資力及所言可
      信度心存質疑，若被告辛○○果真未參與本案，僅因目賭被告丁○○犯行，受
被告丁○○威脅及利誘，在警方偵訊時，被告辛○○明知此殺人等重大犯行，
      刑責輕者將長期剝奪其自由權，重者將剝奪其生命權，被告辛○○衡量於其自
      身生命、自由權將受剝奪之際，與被告丁○○應允給付金錢利益權衡下，至愚
      之人，亦無可能置其生命及及自由權於不顧，理應否認自己之犯行，並供出親
      見被告丁○○殺人等犯行，以協助警方逮獲被告丁○○，免其家人及女友生命
      受威脅；退步言之，若謂被告辛○○因一時貪圖私利，且慮及其家人及女友生
      命恐受威脅而扛下刑責，亦應為達目的而單純承認自己犯案即可，以脫免被告
      丁○○之刑責，並達成向被告丁○○索取金錢之目的，否則供出被告丁○○為
      共犯，被告丁○○勢必遭警追緝逮捕，屆時被告辛○○將無從向被告丁○○處
      收取金錢。然被告辛○○於警、偵訊中供認其與被告丁○○共同犯案，則被告
      辛○○上開辯解，顯與事理不合，當係事後卸責之詞，委無可採。證人壬○○
      於按八十九年十二月十六日及八十九年十二月十九日警訊時（按當時被害人屍
      體尚未尋獲）迭次陳述：我於八十九年十二月十四日十四時許打電話給被害人
      時，他說晚上要和朋友喝咖啡，邀我一起去，但我說不去等語，據此，僅能證
      明被害人曾邀約證人壬○○同往，但遭證人壬○○拒絕，尚難證明被告辛○○
      曾告知被害人邀同證人壬○○同往。另被告辛○○申請使用之0000000000行動
      電話，於八十九年十二月十四日十九時四十六分四十四秒及同日二十一時十二
      分五十秒各有證人己○○撥打被告辛○○之行動電話，及被告辛○○撥打己○○之行動電話各一通，在上開二通通話之間，則無其他通話紀錄，此有遠傳電
      信股份有限公司風險管制中心函一份在卷可參，然被告辛○○於被害人遇害期
      間內未撥打或接聽電話，與其是否不勝酒力而昏睡並無事理之必然關連性，在
      無其他證據佐證下，自不得逕予推斷被告辛○○於上開時間內在車上因飲酒而
      昏睡。
    (4)被告辛○○於警訊中或謂以石頭行兇，後改稱以鐵鎚行兇；或謂殺害死者出於
      臨時起意，後改稱事先計劃，及對行兇之時間及地點表示不知，若被告辛○○
      於警訊中之陳述出於自由意志，何以回答反覆，且對重要之情節無法確切表達
      ，況被告丁○○與被告辛○○於警訊中供述被告辛○○持鐵鎚下手毆擊被害人
      之細節明顯供述不一，被告辛○○雖於警訊中供稱猛擊被害人右側臉部二至三
      下，但與被害人解剖紀錄報告其右臉部僅有一處傷口不合，足認被告辛○○警
      訊筆錄與事實不符云云。查被告辛○○於警訊中詳細敘述其與被告丁○○如何
      策劃本案及殺人經過、遺棄被害人屍體及向被害人家屬取贖等細節，並無其辯
      護人所稱被告辛○○於警訊中或謂以石頭行兇，後改稱以鐵鎚行兇，或謂殺害
      死者出於臨時起意，後改稱事先計劃等情，另被告辛○○固然於警訊中未明確
      供述殺害被害人之時間及地點，然被告辛○○已明確供承行兇當日與被害人相
      約於十九時三十分見面，並接續詳細陳述如何於被害人上車後，在途中交換提
      款卡、購買礦泉水、到達現場如何與被告丁○○分工殺死被害人、行兇後如何
      遺棄屍體，處理行兇用之工具等情，又本案行兇地點為位處偏僻之處即高雄縣
      燕巢鄉○○村○○路邦橋，然被告辛○○雖不知確切地名，但仍能於警訊中大
      致勾勒描述該處為「車子直接行駛高速公路後轉進南二高下交流道，地名不詳
      ，我右手邊為樹德技術學院，車子行駛一段路後，我看見一白廣告招（類似園
      藝招牌）即右轉進入繼續行駛」等語，足認被告辛○○於警訊中之供述並無重
      要情節供述反覆及無法確切表達之情事。至被告辛○○於警訊中供述：我持鐵
      鎚猛擊詹銘智後腦多下，他倒地時，我所持鐵鎚亦掉在地面，詹銘智一直以三
      字經辱罵我，丁○○告訴我鐵鎚掉落位置後，我拾起再猛擊詹銘智右側臉部二
      至三下等語，核與被害人受有後枕部鈍器傷、左頂部鈍器傷、右頂部鈍器傷、
      左額部鈍器傷、左頰部鈍器傷、左下頷部鈍器傷、鼻樑部鈍器傷、上嘴唇鈍器
      傷等多處傷情，不盡完全相符，然查被告辛○○於警訊中之供述係就其記憶所
      及之行兇經過而為陳述，雖被告辛○○供述毆擊被害人右側臉部二至三下之情
      形，與被害人之實際所受傷情不合，當係被告辛○○因行兇時重擊次數甚多，
      部分毆擊部位記憶錯誤所致，惟無礙於其殺人犯行之認定。
    (5)被告辛○○於案發前有二次腰傷就診紀錄，平時活動不甚靈活，而被害人年輕
      力壯，體型非瘦小，案發時又未飲酒或服用藥物，被害人豈會不趁被告辛○○
      拾撿掉落鐵鎚之際予以反擊，待被告辛○○慢慢拾起鐵鎚再痛下毒手，足認被
      告辛○○之警訊筆錄與經驗法則不符云云，並舉證人吳思翰為證。證人吳思翰
      於甲○審理中雖證述：辛○○於案發前一個多月與我們去溜冰時摔倒而腰痛，
      持續服藥中，他坐時候很小心，不太能夠彎腰，案發時他還在腰痛等語（甲○
      九十年三月二十九日訊問筆錄），惟證人蕭新旺則於甲○審理中證述：案發前
      有聽辛○○及吳思翰提及辛○○患有腰痛，但我並沒有特別印象辛○○的身體
      有何異樣等語（同上甲○筆錄），再參酌被告辛○○於八十九年六月十九日起
      至九十年二月二日止，因左坐骨神經痛，分別於八十九年六月十九日、同年月
      二十二日、八十九年六月二十五日、八十九年六月二十九日、八十九年六月三
      十日、八十九年十二月十五日、九十年二月二日就醫七次，此有高雄市博正醫
      院九十年六月八日九十博人字第０五六號函一份附卷可憑。據此，被告辛○○
      因左坐骨神經痛於八十九年六月間經治療五次後，即中止治療，間隔近半年，
      直至本案發生翌日（即八十九年十二月十五日）後，始再前往就醫二次，足認
      被告辛○○所患左坐骨神經痛疾病於本案發生前，已有半年中止治療而無復發
      之跡象至明。證人吳思翰上開證述情節，顯與事實不符，當係迴護被告辛○○
      所為不實證詞。另被害人於不設防之際，突遭被告辛○○持扣案之鐵鎚自頭頂
      部多次猛擊，被害人遇害時年為二十二歲（六十七年十月十七日生）、身長約
      一七一公分、胸寬約三十二公分、胸厚約二十一公分，體型健壯，營養狀況良
      好，此有台灣高雄地方法院檢察署八十九年度相字第二一０九號法醫解剖紀錄
      報告一份附卷可憑，衡情人之頭部為身體極為脆弱且重要之部位，不堪受重擊
      ，被害人受鐵鎚多次猛擊，雖為年輕健壯之人，亦無法承受，故被害人遭被告
      辛○○以鐵鎚重擊多次後，被告辛○○所持鐵鎚雖不甚掉落地面，但被害人因
      頭部受創至為嚴重，仍無力抵擋反抗，被告辛○○自有機會拾起鐵鎚繼續猛擊
      被害人。
    (6)警方在金鞏橋下起獲被告丁○○丟棄之被害人所有之手提包，其內有被害人之
      存摺、提款卡，若被告確為主謀，且為取贖而誘使被害人帶存摺及提款卡，自
      不可能於殺害被害人之後竟將取贖之用之存款卡及存摺交由被告丁○○丟棄云
      云。經查：被告辛○○於警訊中供認其為取贖而詐騙被害人攜帶郵局提款卡，
      作為提領贖款之用，被害人上車後，被告辛○○在車上交付郵局提款卡予被害
      人，及告知密碼，佯稱該提款卡為其弟所有，被害人亦將提款卡交付予被告辛○○等語，核與被告丁○○於警訊中供認：被告辛○○向被害人騙稱其弟要給
      付十三萬元購買直銷權，但因尚未全部過戶，以後獎金因仍會匯至被害人帳戶
      ，所以需被害人提供其郵局提款卡，被告辛○○則提供其自己提款卡給被害人
      質押，被害人乃同意交換郵局提款卡等語相符。被告辛○○於殺害被害人前，
      以自己郵局提款卡及密碼交換被害人郵局提款卡及密碼，故被害人屍體撈獲時
      在其身上查獲被告辛○○之郵局提款卡一張（卡號000000000000000），另在
      金鞏橋下查獲被害人之台新銀行存摺（帳號00000000000000）一本、台新銀行
      金融卡（卡號00000000000000）、誠泰銀行金融卡（卡號000000000000-00000
      0 ）各一張，但被害人郵局提款卡則不知去向，足認被告辛○○於殺害被害人
      前，已達取得被害人之郵局提款卡及密碼之目的，被告丁○○於犯案後，將被
      害人遺留在車上之手提包丟棄。
    (7)被告辛○○於警訊中供承其並無血衣，僅因皮鞋沾有血跡而丟棄，惟被告丁○○則供認因協助搬運屍體衣服染有血衣而丟棄，若被告辛○○確為行兇之人，
      且又與被告丁○○一起搬運屍體，兇器亦非遠距離殺人之槍、箭，何以被告辛○○上衣無血跡，足證被告辛○○警訊中自白與事實不符云云。查被告辛○○
      於警訊中供承：被告丁○○扶著被害人之雙肋，我抬起被害人之雙腳，二人合
      力將屍體抬至橋中間，再丟至橋下等語，依被告辛○○上開所述，被告丁○○
      係站在被害人頭部，抬起被害人之兩肋，被告辛○○站在被害人之腳部，抬起
      被害人之雙腳，又被害人係頭部遭鐵鎚重創，流血部位顯然係在頭部，被告丁○○站在被害人之頭部位置，抬起被害人兩肋之際，被告丁○○之身體自然會
      與被害人之頭部流血部位接觸，致被告丁○○穿著衣服沾染被害人血跡，被告
      辛○○身體與被害人未受傷之腳部接觸，被告辛○○穿著衣服乃未沾染被害人
      血跡，自屬當然。
  (八)被告丁○○及其選任辯護人辯稱：被告辛○○策畫本案後，要求被告丁○○參加
    ，揚言若不參加，要讓被告丁○○家人發生意外，被告丁○○被迫依被告辛○○
    之計畫參與本案云云。查被告辛○○計劃、預備及著手進行階段，期間約有二、
    三星期之久，而非臨時起意，被告丁○○並無行動自由受限制而不得不為之，惟
    被告丁○○於知悉被告辛○○將為此重大犯行後，當知後果嚴重，若被告丁○○
    共同涉案，將併受法律制裁，惟其非但不向警察機關檢舉，或遠離被告辛○○，
    或採取任何必要之措施，反而多次與被告辛○○共同逐步實行犯罪，且為免被查
    緝，共同謀議如何取贖，及如何轉移警方之偵辦方向，謂其遭被告辛○○之脅迫
    ，自無可信。
  (九)據上各情，足認被告辛○○於警、偵訊，被告丁○○於警、偵訊及甲○審理中迭
    次供述如何殺害被害人詹銘智，及為免東窗事發，於殺害後如何遺棄被害人屍體
    ，及為達取贖目的而向被害人之父恐嚇取財之情節，確與事實相符，堪信為真實
    。被告共同殺害被害人、遺棄被害人之屍體及向被害人之父庚○○恐嚇取財未得
    款，罪證已臻明確，犯行至堪認定。
三、按擄人勒贖罪，須預有不法得財之意思，而施強暴脅迫，將被害人擄至自己勢力
    範圍之內，希圖其出款贖回者，亦即必須被擄人已喪失行動自由，而移置於加害
    人實力支配之下，始能成立。另擄人勒贖而故意殺被害人罪，係擄人勒贖與殺人
    之結合犯，以先有擄人勒贖為要件，上訴人既非以強暴脅迫將被害人擄至自己勢
    力範圍內，且將被害人誘騙上車後，亦未認定有使喪失行動自由之情，則上訴人
    縱有趁被害人不注意之際加以勒死之行為，但並無見有擄人之犯行，與擄人勒贖
    而故意殺被害人之犯罪構成要件有間，最高法院八十六年度台上字第四六五三號
    裁判可資參照。核被告辛○○及丁○○所為，均係犯刑法第二百七十一條第一項
    殺人罪、第二百四十七條第一項遺棄屍體罪、第三百四十六條第三項、第一項恐
    嚇取財未遂罪。被告二人就上開犯行，有犯意聯絡及行為分擔，均為共同正犯。
    又被告二人所犯上開殺人與遺棄屍體、恐嚇取財未遂三罪間，有方法結果之牽連
    關係，應從一重以殺人罪處斷。爰審酌被告辛○○、丁○○犯案時各為二十餘歲
    之年輕力壯人，本應努力工作，以正當方式賺取金錢，在人生不順遂之際，更應
    本於克服萬難之精神，為自己開創美好的人生，然被告辛○○，僅因經商不善，
    在外欠款需款還債，竟思不勞而獲，精心策劃自認天衣無縫之行兇計劃，逐步設
    計陷阱，以平日與其交情頗佳之被害人為行兇對象，為達犯後不被追查之目的，
    不惜以兇殘之手段殺害平日素有往來之被害人，於行兇過程中，僅思及如何得以
    順利取財以解決自己財務困難，利益薰心，自私自我，完全不在意以不法方式剝
    奪他人之生命價值及尊嚴，其心態著實令人心顫，雖其於警訊及偵訊之初坦承犯
    行，然旋即於甲○審理中一再飾詞推諉，足認其犯後不能反省己過，誠心懇求被
    害人家屬之諒解，一味將責任全數推予被告丁○○，人性至此地步，已經泯滅無
    存，甲○再三思酌，認為被告辛○○罪無可逭，有永世隔絕之必要，爰從重量處
    死刑，並依法宣告褫奪公權終身。被告丁○○知悉被告辛○○殘忍之行兇計劃，
    受被告辛○○之邀共同行兇之際，非但不予勸阻，竟為貪圖金錢，認為計劃可行
    而應允參與加入，與被告辛○○一唱一和，誘騙被害人加以殺害後，打電話向被
    害人家屬索取金錢，其惡性雖不在被告辛○○之下，惟念及被告丁○○受邀共犯
    本案，於警、偵訊及甲○審理中迭次坦承大部犯行，顯見其於犯後尚知所悔悟，
    然迄今仍未與被害人家屬達成賠償之民事和解等一切情狀，爰量處無期徒刑，褫
    奪公權終身。公訴人認被告丁○○於偵查中主動供出其他共犯即被告辛○○涉案
    ，依證人保護法第十四條第一項之規定聲請酌情科處一節，經查：證人保護法第
    十四條第一項規定「第二條所列刑事案件之被告或犯罪嫌疑人，於偵查中供述與
    該案情有重要關係之待證事項或其他共犯之犯罪事證，因而使檢察官得以追訴該
    案之其他共犯者，以經檢察官事先同意者為限，就其因供述所涉之犯罪，減輕或
    免除其刑」，被告丁○○固於警、偵訊中供述其與被告辛○○之犯案過程，惟被
    告辛○○已於警、偵訊之初坦承犯行，檢察官並非憑被告丁○○之供述，始得以
    追訴共犯即被告辛○○之犯行，況檢察官亦未事先同意被告丁○○就其供述所涉
    之犯罪，減輕或免除其刑，被告丁○○所為，核與上開規定不符，自無證人保護
    法第十四條第一項之減輕或免除其刑之適用。末者，扣案之鐵鎚一把、手套二雙
    、麻繩一條、已固化水泥一包，為共同被告所有供犯罪所用之物，爰依法宣告沒
    收之。查扣沾有血跡海棉一塊、辛○○郵局金融卡（卡號000000000000000）一
    張及未扣案之手電筒二支，與被告二人共同殺人、遺棄屍體、恐嚇取財等犯罪無
    關；另未扣案之美工刀一把、手套一雙，雖為共同被告所有預備供犯罪所用或之
    物，但非違禁物，已經被告辛○○、丁○○丟棄，應已滅失，爰不為沒收之諭知
    。
四、據上論斷，應依刑事訴訟法第二百九十九條第一項前段、刑法第二十八條、第二
    百七十一條第一項、第二百四十七條第一項、第三百四十六條第三項、第一項、
    第五十五條、第三十七條第一項、第三十八條第一項第二款、罰金罰鍰提高標準
    條例第一條前段，判決如主文。
本案經檢察官洪期榮到庭執行職務。
中  華      民      國      九十      年      十      月    三十一  日
                                  臺灣高雄地方法院刑事第四庭
                                      審判長法  官  李 嘉 興
                                            法  官  張 維 君
                                            法  官  張 桂 美
右正本證明與原本無異。
如不服本判決，應於判決送達後十日內，向甲○提出上訴狀。
                                            書記官  吳 金 霞
中      華      民      國      九十      年      十      月    三十一  日
參考法條：刑法第二百七十一條第一項：
殺人者，處死刑、無期徒刑或十年以上有期徒刑。
刑法第二百四十七條第一項：
損壞、遺棄、污辱或盜取屍體者，處六月以上五年以下有期徒刑。
刑法第三百四十六條第三項、第一項：
意圖為自己或第三人不法之所有，以恐嚇使人將本人或第三人之物交付者，處六月以
上五年以下有期徒刑，得併科一千元以下罰金。
以前項方法得財產上不法之利益，或使第三人得之者，亦同。
前二項之未遂犯罰之。


司法院資訊處製作；財團法人民間司法改革基金會備份。
